【裁判字號】    98,交聲,785
【裁判日期】    981105
【裁判案由】    違反道路交通管理處罰條例聲明異議
【裁判全文】
臺灣新竹地方法院交通事件裁定         98年度交聲字第785號
原處分機關  交通部公路總局新竹區監理所新竹市監理站
異  議  人  甲○○
即受處分人
上列異議人因違反道路交通管理處罰條例案件，對於交通部公路
總局新竹區監理所新竹市監理站民國98年10月19日所為之竹監新
三字第裁51-DB0000000號裁決處分，聲明異議，本院裁定如下：
    主  文
原處分撤銷。
甲○○不罰。
    理  由
一、按汽車駕駛人停車時，於身心障礙專用停車位違規停車，處
    新臺幣（下同）600元以上1,200元以下罰鍰，道路交通管理
    處罰條例第56條第1 項第10款定有明文。次按，使用身心障
    礙者專用停車位者，除掛有專用牌照之車輛外，應將專用停
    車位識別證置於汽車擋風玻璃明顯處或黏貼於機車車首，以
    供查核檢驗，為身心障礙者專用停車位設置管理辦法第9 條
    第1項所明定。惟道路交通管理處罰條例於民國90年1月17日
    增訂第56條第1 項第10款規定，其立法目的，係為落實保障
    身心障礙者之停車權益，亦即為避免不具身心障礙身分之人
    ，擅用專為殘障者設置之停車位，而侵害身心障礙者應有之
    停車權利，故該條款所指之「違規停車」，參酌身心障礙者
    權益保障法第48條第1項後段、道路交通安全規則第112條第
    1項第5款之規定，當係指非領有專用停車位識別證明之身心
    障礙者或其家屬，占用身心障礙者專用停車位，或非身心障
    礙者用車在設有身心障礙者專用停車標誌處所停車者而言，
    是上開條款所謂之「違規停車」，自以處罰真正侵害身心障
    礙者停車權益之違規行為為限。
二、原處分意旨略以：異議人即受處分人甲○○所有之車牌號碼
    9887-FV號自用一般小客車，於98年9月12日16時33分許，停
    車時未將專用停車位識別證置於汽車擋風玻璃明顯處，竟停
    放於桃園縣八德市○○路○段842號之身心障礙專用停車位，
    經桃園縣政府警察局八德分局警員以科學儀器採證，認異議
    人有違反道路交通管理處罰條例第56條第1 項第10款規定之
    行為，逕行掣單舉發，嗣異議人於舉發通知單上所載之應到
    案日期前向原處分機關提出申訴，經原處分機關函請舉發單
    位調查結果，仍認異議人有前開違規行為，原處分機關乃依
    前開條例第56條第1 項第10款之規定，於98年10月19日以竹
    監新三字第裁51-DB0000000號違反道路交通管理事件裁決書
    裁處異議人罰鍰1,200元。
三、聲明異議意旨略以：異議人主張因異議人之婆婆為身心障礙
    者，異議人經申請而領有身心障礙者專用停車位識別證（發
    照單位：新竹市政府，有效期限：100 年12月20日，編號：
    007432號）。舉發當日係由異議人之子搭載異議人及異議人
    之婆婆外出就醫，於舉發地點停車時因一時疏忽且主觀上認
    為該車輛已登記為得使用殘障專用停車位而漏未將上開專用
    停車位識別證置於車窗前明顯處，實非刻意違規等語。
四、經查：
(一)、異議人因家屬領有中華民國身心障礙手冊，而持有新竹市政
    府所核發之身心障礙者專用停車位識別證（車號： 9887-FV
    ，有效期限：100 年12月20日，編號007432號），有專用停
    車位識別證影本1 紙在卷可憑，是異議人確實具有使用身心
    障礙者專用停車位之資格，已可認定。則其於前揭時、地將
    系爭車輛停放於身心障礙者專用停車格中，核與設置身心障
    礙者專用停車位之初衷並無違背。
(二)、次查，依身心障礙者專用停車位設置管理辦法第9條第1項規
    定，固要求駕駛人應將領有之專用停車位識別證置於汽車擋
    風玻璃明顯處以供查核檢驗，惟考其立法目的，僅係供他人
    或執法者得立即辨識使用身心障礙者專用停車位之人是否為
    有權使用者，僅屬於簡易識別方法之一，而非唯一證明方法
    ，縱使身心障礙者疏未將專用停車位識別證置放於車內以供
    辨識，究非當然等同於該身心障礙者即無權使用身心障礙者
    專用停車位，而認有違反道路交通管理處罰條例第56條第 1
    項第10款之情形，此由同條例並未特別針對未依規定置放證
    件而停放於身心障礙專用停車位之情形加以處罰亦可得知。
    是以，異議人雖違反上開辦法，未將專用停車位識別證置放
    於擋風玻璃明顯處，以致執法人員無法當場查認異議人所駕
    駛之車輛是否具有使用專用停車位之資格而加以舉發，雖非
    無可議之處，然本件異議人既確為領有專用停車位識別證，
    若僅以其停車時疏未將識別證置於規定位置，即認其無合法
    使用身心障礙者專用停車位之權利，而屬違規停車，顯有悖
    於劃設身心障礙者專用停車位之原意及上開道路交通管理處
    罰條例第56條第 1項第10款之立法意旨，當無以該法相繩之
    必要。從而，本件異議人雖有未依規定將專用停車位識別證
    置於擋風玻璃明顯處之情事，惟其嗣後已提出上述證明文件
    證明其並非違規佔用身心障礙專用停車位，當屬符合有資格
    使用專為其設置之停車位，自無違反道路交通管理處罰條例
    第56條第1項第10款之規定，應甚明確。
五、綜上，原處分機關未予詳查，遽以上開事實，援引道路交通
    管理處罰條例第56條第 1項第10款規定，對異議人加以裁罰
    ，自有未洽，本件異議人之異議為有理由，自應將原處分予
    以撤銷，另為異議人不罰之諭知。
六、應依道路交通案件處理辦法第20條，裁定如主文。
中    華    民    國    98    年    11    月    5     日
                  交通法庭法  官     楊數盈
以上正本證明與原本無異。
如不服本裁定，應於裁定送達後5 日內向本院提出抗告狀。
中    華    民    國    98    年    11    月    5     日
                          書記官     陳麗麗


司法院資訊處製作；財團法人民間司法改革基金會備份。
